【裁判字號】    96,聲判,65
【裁判日期】    970219
【裁判案由】    聲請交付審判
【裁判全文】
臺灣板橋地方法院刑事裁定              96年度聲判字第65號
聲  請  人  丁○○
代  理  人  黃安然律師
被      告  甲○○
            丙○○
            乙○○
            戊○○
上列聲請人因被告誣告案件，不服臺灣高等法院檢察署檢察長駁
回再議之處分（96年度上聲議字第3432號，原不起訴處分案號：
臺灣板橋地方法院檢察署96年度偵字第4071號），聲請交付審判
，本院裁定如下：
    主  文
聲請駁回。
    理  由
一、本件聲請交付審判意旨如附件所載。
二、按聲請人不服上級法院檢察署檢察長或檢察總長認再議為無
    理由而駁回之處分者，得於接受處分書後10日內委任律師提
    出理由狀，向該管第一審法院聲請交付審判。法院認為交付
    審判之聲請不合法或無理由者，應駁回之，刑事訴訟法第25
    8 條之1 、第258 條之3 第2 項前段分別定有明文。查本件
    被告甲○○、丙○○、乙○○、戊○○等人被訴誣告案件，
    前經臺灣板橋地方法院檢察署檢察官偵查後，認被告等人犯
    罪嫌疑不足，而於96年5 月31日以96年度偵字第4071號不起
    訴處分，嗣聲請人因不服該不起訴處分而聲請再議，經臺灣
    高等法院檢察署檢察長於96年8 月20日以96年度上聲議字第
    3432號處分書駁回其再議之聲請，並於96年9 月13日寄存送
    達該處分書予聲請人，經聲請人委任黃安然律師於96年9 月
    19日向本院聲請交付審判等情，業經本院依職權調取前揭偵
    查卷證查閱無誤，並有前開案號之臺灣板橋地方法院檢察署
    檢察官不起訴處分書、臺灣高等法院檢察署處分書及蓋有本
    院收狀戳之聲請人所提刑事聲請交付審判狀等附於本院卷可
    稽，是本件交付審判之聲請，程序上核與前揭刑事訴訟法第
    258 條之1 規定相符，合先敘明。
三、按交付審判制之立法意旨，既係對於檢察官不起訴或緩起訴
    裁量權制衡之一種外部監督機制，法院僅在就檢察官所為不
    起訴或緩起訴之處分是否正確加以審查，以防止檢察機關濫
    權，依此立法精神，法院就聲請交付審判案件之審查，所謂
    「得為必要之調查」，其調查證據之範圍，自應以偵查中曾
    顯現之證據為限，不可就告訴人新提出之證據再為調查，亦
    不可蒐集偵查卷外之證據，否則將與刑事訴訟法第260 條之
    再行起訴規定混淆不清（參照臺灣高等法院91年4 月25日第
    一次刑事庭庭長法律問題研究會議決議意旨）。又法院裁定
    交付審判，即如同檢察官提起公訴使案件進入審判程序，是
    法院裁定交付審判之前提，必須偵查卷內所存證據已符合刑
    事訴訟法第251 條第1 項規定「足認被告有犯罪嫌疑」而檢
    察官應提起公訴之情形，亦即該案件已經跨越起訴門檻，否
    則，縱或法院對於檢察官所認定之基礎事實有不同之判斷，
    但如該案件仍須另行蒐證偵查始能判斷應否交付審判者，因
    交付審判審查制度並無如同再議救濟制度得為發回原檢察官
    續行偵查之設計，法院仍應依同法第258 條之3 第2 項前段
    之規定，以聲請無理由而裁定駁回。
四、查原不起訴處分書及再議駁回處分書就如何認定被告等人並
    無聲請人所指誣告犯行之理由，均已論述甚詳，聲請意旨雖
    再以被告前向臺灣板橋地方法院檢察署告訴聲請人涉嫌背
    信、侵占案件，經該署87年度偵字第11451 號偵查不起訴處
    分，被告聲請再議，嗣經臺灣高等法院檢察署檢察長發回續
    行偵查，復經檢察官於民國91年12月27日以91年度偵續字第
    32號案件為不起訴並確定（以下就本件聲請人涉嫌侵占、背
    信罪嫌之案件簡稱為前案）。於該偵查前案中，被告提出祭
    祀公業宗正公（以下簡稱祭祀公業）於72年4 月5 日之會議
    決議，主張聲請人在該會議中受推舉擔任召集委員，惟被告
    所提該手寫之會議紀錄（以下簡稱手寫版會議紀錄）乃為偽
    造，本件不起訴處分認定係會議紀錄林珠文所製作，非偽造
    之物，其認定違反經驗法則。被告均係王家族親，明知祭
    祀公業實未成立，並無任何財產，聲請人從未受推舉為召集
    委員，未出面處理公業土地之出售，被告卻誣指聲請人從中
    背信、侵占，主張被告等人確有有誣告之故意犯行。惟查：
  （一）被告於前案對聲請人提出涉嫌侵占等罪嫌之告訴時，雖
        提出祭祀公業於72年4 月5 日中午在臺北市悅賓樓召開
        72年第1 次委員會紀錄之手寫版會議紀錄，以佐證聲請
        人確曾經推舉擔任召集委員，負責召集開會事宜，處理
        祭祀公業登記、土地出售等事宜。嗣聲請人於偵查中另
        行提出祭祀公業於72年4 月5 日同日同地點開會之會議
        紀錄（該紀錄為打字形式，以下簡稱打字版會議紀錄）
        ，據此主張依該打字版會議紀錄，聲請人並未經推舉擔
        任召集委員。然原不起訴處分已詳細勾勒二造提出之該
        手寫、打字版之會議紀錄，紀錄人均為林珠文，且證人
        林珠文於偵查中到庭證稱原本在中國化學公司擔任法務
        專員，會依照該公司董事長即祭祀公業派下員王民寧之
        指示，為祭祀公業會議擔任紀錄，又王民寧表示如果討
        論內容較多，則要將會議紀錄交由公司之小姐打字，而
        卷附手寫版會議紀錄之字跡確為其字跡，所記錄之內容
        則為派下員所表示之意見，至於打字版上所蓋用之印章
        為其印章，但是否為其所製作之記錄，尚須與正本核對
        始能確定，然因祭祀公業派下員間相互訴訟，均向其索
        取會議紀錄正本，故其已未保留會議記錄正本，無法確
        定該打字版會議紀錄之真實性等語。是依證人林珠文之
        證言，被告於前案中所提出之手寫版會議紀錄確為林珠
        文所製作，並非虛構。況且另名證人王知民於偵查中到
        庭證稱：其母王葉秋桂曾就祭祀公業土地買賣事宜與聲
        請人有過訴訟，當時聲請人聲稱出售土地之價金為聲請
        人所有，要求王葉秋桂撤回上訴，其為求證而向案外人
        王傳祺影印相關隻土地買賣資料、和解筆錄、協議書、
        祭祀公業會議紀錄，以為研究資料，之後被告乙○○曾
        向其詢問有關買賣土地價款之事，嗣後因被告要打官司
        ，王傳祺即要其將手上所有資料交付黃泰鋒律師，而手
        寫版會議紀錄即為其當時其所經手之資料之一等語，由
        此足見手寫版會議紀錄確為先前在祭祀公業派下員間所
        持有之文件，從而被告於前案中提出手寫版會議紀錄，
        自難以此認為被告必知手寫版為偽造之紀錄文書，故被
        告據此文書內容認定聲請人曾受推舉擔任祭祀公業處理
        祀產之召集委員，而為前案之提告，尚難認定被告主觀
        上有誣告聲請人之故意。
  （二）再就聲請人所指被告明知祭祀公業並未成立，亦無祀產
        ，而為誣告聲請人背信、侵占祀產等情觀之。經查：
        本件聲請人於95年9 月6 日偵查中提出之補充告訴理
          由狀，敘及75年間聲請人曾依族親王民寧之囑託，查
          出有11筆土地公產未辦理繼承，為此聲請人存入新台
          幣（下同）500 萬元於中國化學股份有限公司帳戶，
          作為辦理該11筆土地為祭祀公業財產之支應費用等語
          （見95年度他字第3267號卷第82頁），依此，聲請人
          亦曾認知祭祀公業及祀產之存在，何以認為被告等人
          卻是明知祭祀公業未成立且無祀產，而為誣告。
        又聲請人於本件聲請狀亦載述被告等人與林珠文、王
          葉秋桂、王傳祺共同密謀，欲勾串侵吞其上開存入之
          500 萬元，推由被告於收到最高法院88年度台上字第
          1306號民事判決後，即對聲請人提出前案告訴（見聲
          請狀第3 頁）。按此民事判決已確認聲請人名義於75
          年7 月10日存入中國化學公司開戶之500 萬元款項，
          係祭祀公業出售土地之剩餘款之事實，此有判決書可
          查（見87年度偵字第11451 號卷第347 頁至第35 6頁
          ），從而，被告依據法院確定判決所認定之事實，於
          前案主張祭祀公業及祀產之存在，且聲請人受委任出
          售土地之事實，因此認定聲請人涉嫌侵占、背信，其
          等提告指述之基本事實並非完全無據，自難認定其等
          有何虛構事實誣告聲請人之行為。
五、基上說明，原不起訴及駁回再議處分書以被告4 人罪嫌不足
    為由，先後為不起訴處分或駁回聲請人再議之聲請，經核該
    偵查作為認定事實所憑之證據，均已詳加調查，並敘明其理
    由及所憑依據，且論證理由亦無違反經驗法則、論理法則或
    其他證據法則之處。聲請意旨徒執前詞，指摘原檢察官採證
    有誤，揆諸上述，並無理由，應予駁回，爰裁定如主文。
據上論斷，應依刑事訴訟法第258 條之3 第2 項前段，裁定如主
文。
中    華    民    國    97    年    2     月    19    日
                   刑事第5 庭 審判長法  官  陳財旺
                                    法  官  潘長生
                                    法  官  黎錦福
以上正本證明與原本無異。
本裁定不得抗告。
                                    書記官  周百川
中    華    民    國    97    年    2     月    19    日


司法院資訊處製作；財團法人民間司法改革基金會備份。
